【裁判字號】    98,上訴,423
【裁判日期】    980501
【裁判案由】    毒品危害防制條例
【裁判全文】
臺灣高等法院臺南分院刑事判決    98年度上訴字第423號
上  訴  人
即  被  告  甲○○
                    現於台灣台南監獄台南分監執行中
選任辯護人
即扶助律師  黃郁婷  律師
上列上訴人因違反毒品危害防制條例案件，不服臺灣臺南地方法
院97年度訴字第640號中華民國98年2月27日第一審判決（起訴案
號：臺灣臺南地方法院檢察署97年度毒偵字第869號），提起上
訴，本院判決如下：
    主  文
上訴駁回。
    理  由
一、按刑事訴訟法第三百五十條、第三百六十一條、第三百六十
    二條、第三百六十七條規定，不服地方法院之第一審判決而
    上訴者，須提出上訴書狀，並應敘述具體理由，此為上訴必
    備之程式；如所提之書狀未敘述上訴理由，或僅曾以言詞陳
    述上訴理由者，均應於上訴期間屆滿後二十日內補提理由書
    於第一審法院。第一審法院經形式審查，認逾期未補提上訴
    理由者，應定期間先命補正；逾期未補正者，為上訴不合法
    律上之程式，應以裁定駁回。倘已提出上訴理由，但所提非
    屬具體理由者，則由第二審法院以上訴不合法律上之程式，
    判決駁回。而所謂具體理由，必係依據卷內既有訴訟資料或
    提出新事證，指摘或表明第一審判決有何採證認事、用法或
    量刑等足以影響判決本旨之不當或違法，而構成應予撤銷之
    具體事由，始克當之（例如：依憑證據法則具體指出所採證
    據何以不具證據能力，或依憑卷證資料，明確指出所為證據
    證明力之判斷如何違背經驗、論理法則）；倘僅泛言原判決
    認定事實錯誤、違背法令、採証違法、判決不公、量刑失之
    過重或輕縱，而未依上揭意旨指出具體事由，或形式上雖已
    指出具體事由，然該事由縱使屬實，亦不足以認為原判決有
    何不當或違法者（例如：對不具有調查必要性之證據，法院
    未依聲請調查亦未說明理由，或援用證據不當，但除去該證
    據仍應為同一事實之認定），皆難謂係具體理由，而應認其
    上訴為不合法律上之程式（最高法院九十七年台上字第八九
    二號判決、九十七年台上字第三二六七號判決意旨及法院辦
    理刑事訴訟案件應行注意事項第一六二點參照）。
二、本件上訴意旨略以：上訴人即被告甲○○確於九十六年七月
    二日起，即自費至成大醫院辦理美沙酮替代療法治療毒癮，
    經臺南地方法院查核屬實，同時已符合毒品危害防制條例第
    二十一條第一、二項之規定。詎料臺南地方法院檢察署偵查
    中未詳查，而予起訴，被告於原審審理時亦已告知本案符合
    前揭條文，而應為不付審理之裁定，惟原審仍將該條文選擇
    性自詮釋為「於治療中犯施用毒品之罪，並不包括在內」等
    語，逕行判決。原審未予細求，誤解法條精義，顯然於法不
    合。被告實係「治療中首次被查獲」，符合以一次為限之範
    圍標準。且臺灣臺南地方法院檢察署九十七年毒偵緝字第三
    ０號、九十七年毒偵字第二０二三號不起訴處分二案與本案
    之犯行相符，理應結果相同。爰請求鈞院秉持法律毋枉毋縱
    、公平公正之原則，撒銷原判決，重新為適法之裁奪等語。
三、經查：本件上訴人即被告甲○○雖已敘述上訴理由，但其上
    訴理由，僅泛以原審誤解法條精義，將毒品危害防制條例第
    二十一條第二項該條文選擇性自詮釋為「於治療中犯施用毒
    品之罪，並不包括在內」，顯然於法不合，被告實符合該條
    文應不付審理之要件等語，請求撤銷原判決，重新為適法之
    裁奪。惟原判決已於理由欄中敘明被告罪刑成立之理由，並
    就毒品危害防制條例第二十一條第二項之適用情形乙節，於
    判決理由欄一、(二)2.敘明：「按犯毒品危害防制條例第十條
    之施用毒品罪，於治療中經查獲之被告，應由檢察官為不起
    訴之處分。但以一次為限，毒品危害防制條例第二十一條第
    二項固訂有明文。然該條項所稱「治療中經查獲」，係指依
    該條第一項規定，於犯罪未發覺前，自動向行政院衛生署指
    定之醫療機構請求治療，而於治療中始經查獲該項未經發覺
    之犯罪而言，於治療中再犯施用毒品之罪而被查獲者，並不
    包括在內」，均已詳敘其調查、取捨証據、涵攝法律之結果
    及心証理由，從形式上觀察，原判決並無認定事實錯誤、或
    違背法令之情形可言。且按毒品危害防制條例第二十一條第
    一、二項規定：「犯第十條之罪者，『於犯罪未發覺前』，
    自動向行政院衛生署指定之醫療機構請求治療，醫療機構免
    將請求治療者送法院或檢察機關」、「『依前項規定治療中
    經查獲』之被告或少年，應由檢察官為不起訴處分或由少年
    法院為不付審理之裁定，但以一次為限」，由此條文文義脈
    絡觀之，其適用係以施用毒品後，『於尚未被檢警機關發覺
    前即自動請求治療，而於治療中始被發覺』，則請求治療前
    之施用毒品行為之犯行，始應由檢察官為不起訴處分甚明；
    如於參與減害替代療法後，再施用毒品，亦與該條鼓勵吸毒
    者戒毒自新之立法意旨相悖，自無該條之適用。況查，被告
    自九十六年七月二日起，雖自費至國立成功大學醫學院附設
    醫院接受美沙酮替代療法，但經原審向該醫院函詢結果，被
    告至該醫院服用美沙冬，其間不規則服藥，於九十七年八月
    五日因超過十四天以上聯絡不到，而經該醫院予以退出治療
    ，又經原判決於理由欄(二)１詳述其理由，從而被告於自費至
    該醫院接受美沙酮替代療法，期間不規則服藥，治療期間又
    再犯本件犯行，自與毒品危害防制條例第二十一條第二項規
    定之要件不符，被告上開所辯，尚無足取。被告上訴形式上
    雖已指出上訴理由，然不足以認為原判決有何不當或違法，
    其上訴理由，難認係具體理由。是上訴人之上訴顯不合法律
    上之程式，爰依刑事訴訟法第三百六十七條前段之規定，駁
    回其上訴，並不經言詞辯論為之。
四、據上論斷，應依刑事訴訟法第三百六十七條前段、第三百七
    十二條，判決如主文。
中    華    民    國    98    年    5     月    1     日
                  刑事第四庭    審判長法  官  吳志誠
                                      法  官  羅心芳
                                      法  官  陳珍如
以上正本證明與原本無異。
施用第2級毒品部分不得上訴。
其餘部分如不服本判決應於收受送達後10日內向本院提出上訴書
狀，其未敘述上訴理由者，並得於提起上訴後10日內向本院補提
理由書（均須按他造當事人之人數附繕本）「切勿逕送上級法院
」。
                                      書記官  岑  玢
中    華    民    國    98    年    5     月    1     日


司法院資訊處製作；財團法人民間司法改革基金會備份。
